臺灣臺北地方法院民事判決　　　　　　　　　　　　　　九十三年度國字第二０號
　　原　　　告　甲○○
　　訴訟代理人　乙○○
　　被　　　告　台北市政府工務局新建工程處
　　法定代理人　丁○○
　　訴訟代理人　戊○○
　　　　　　　　己○○
　　　　　　　　丙○○
右當事人間請求國家賠償等事件，本院於中華民國九十三年九月八日言詞辯論終結，
判決如下：
    主    文
原告之訴駁回。
訴訟費用由原告負擔。
    事    實
甲、原告方面：
  壹、聲明：被告應給付原告新台幣（下同）三百一十七萬一千四百元及自起訴狀繕
      本送達翌日起至清償日止，按年息百分之五計算之利息。
  貳、陳述：
    一原告於民國八十八年五月二十二日晚間十一時三十分許，在台北市政府右前側
      音樂廣場噴水池前與同學聊天時，該音樂台前牆上之大理石板突然落下砸傷原
      告右手食指，造成右食指近端開放性粉碎骨併韌帶斷裂之傷害，原告因前揭公
      有公共設施設置或施工不當受傷，致受有醫療費用支出四十八萬元、工作損失
      十九萬一千四百元、減少勞動能力之損害一百五十萬元及非財產上之損害一百
      萬元，爰依民法第一百八十四條第一項前段、第二項及國家賠償法第三條第一
      項規定提起本件訴訟，請求被告應負賠償責任。
    二對被告抗辯所為陳述：原告已於事發後兩年內以書面向被告機關請求，嗣協議
      不成立，依國家賠償法第八條第一項後段，時效應延長為自損害發生時起五年
      ，故本件請求並未罹於時效。
  、證據：提出台北市政府公務局新建工程處國家賠償事件協議不成立證明書、國
  　　家賠償聲請書、現場照片、醫療費用收據四件、診斷證明書、離職證明書、學
　    生證、役男徵兵檢查結果表為證。
乙、被告方面：
  壹、聲明：如主文第一項所示。
  貳、陳述：
  　一原告主張所受損害發生於八十八年五月二十二日，嗣後被告與承攬該工程之承
    　包商曾與原告協議補償金額，惟雙方於九十年三月二十日確定協議不成立，自
      斯時起迄原告提起本件訴訟已逾三年，依國家賠償法第八條第一項前段規定，
      本件求償權已罹於時效而消滅，被告得拒絕給付。
    二依原告提出之證據資料，尚不足證明其所指台北市政府前音樂廣場牆上大理石
      脫落與所受損害間有何具體因果關係，且原告請求賠償項目中有部分未提出詳
      實證據，請求金額亦有過高，應予核減。
  、證據：提出臺北市政府工務局新建工程處函、國家賠償事件協議不成立證明書
  　　為證。
    理    由
一原告起訴主張：伊於八十八年五月二十二日晚間十一時三十分許在台北市政府右前
  側音樂廣場噴水池前，遭該音樂台前牆上之大理石板墜落砸傷右手食指，造成右食
  指近端開放性粉碎骨併韌帶斷裂之傷害，伊因而受有醫療費用支出四十八萬元、工
  作損失十九萬一千四百元、減少勞動能力之損害一百五十萬元及非財產上損害一百
  萬元。爰依國家賠償法第三條第一項、民法第一百八十四條第一項前段、第二項規
  定，求為命被告如數給付，並自起訴狀繕本送達翌日起加計法定遲延利息之判決。
  被告則以：本件原告曾對伊以書面請求賠償，業於九十年三月二十日確定協議不成
  立，原告遲至九十三年五月二十一日始提起本訴訟，已罹於國家賠償法第八條第一
  項前段所定二年消滅時效，伊得拒絕給付，且原告就其所請求之損害與台北市政府
  前音樂廣場牆上大理石脫落之因果關係及損害賠償金額，並未舉證證明，請求金額
  亦屬過高等語置辯。
二按賠償請求權，自請求權人知有損害時起，因二年間不行使而消滅；自損害發生時
  起，逾五年者亦同。依本法請求損害賠償時，應先以書面向賠償義務機關請求之。
  自開始協議之日起逾六十日協議不成立時，請求權人得提起損害賠償之訴。國家賠
  償法第八條第一項、第十條第一項、第十一條第一項分別定明文。次按消滅時效，
  自請求權可行使時起算。時效因請求而中斷者，若於請求後六個月內不起訴，視為
  不中斷。民法第一百二十八條、第一百三十條亦有規定。經查：
  (一)本件原告主張於八十八年五月二十二日遭台北市政府右前側音樂廣場音樂台前牆
    墜落之大理石板砸傷，於八十九年四月十九日以書面請求國家賠償，迄九十年三
    月二十日作成國家賠償事件協議不成立證明書，有原告提出之台北市政府公務局
    新建工程處國家賠償事件協議不成立證明書、原告請求國家賠償書面（見本院卷
    第四至十一頁）足憑，則原告固於知有損害時起二年內向賠償義務機關請求國家
    賠償，使時效中斷，然協議並未成立，則原告若於請求後六個月內不起訴，其時
    效即視為不中斷，原告迄九十三年五月二十一始提起本件國家賠償之訴，有本院
    收狀戳可稽（見本院卷第一頁），顯已逾二年之消滅時效，依民法第一百四十四
    條第一項規定，被告自得拒絕給付。
  (二)又按國家賠償法第八條第一項後段所謂「自損害發生時起，逾五年者亦同」，係
    指自損害發生時起逾五年，請求權人雖知有損害而不知賠償義務人，即使於其後
    知之，其請求權時效亦因逾五年而消滅，是倘請求權人已知有損害及賠償義務人
    ，即無該規定之適用。本件依原告主張其於二年內即知有損害及賠償義務人，並
    據以提出書面向被告請求國家賠償，自與前開規定之情形不符，則原告主張其已
    自損害發生起二年內向被告機關請求，時效應延長為自損害發生時起五年云云，
    要無足採。
三第按公有公共設施因設置或管理有欠缺，致人民生命、身體或財產受損害者，只能
  依據國家賠償法第三條之規定向國家請求賠償，要不能依民法第一百八十四條侵權
  行為之規定向國家請求賠償，本件原告主張依民法第一百八十四條第一項前段、第
  二項規定請求被告負損害賠償責任，亦非有據。
四從而，原告本於國家賠償法第三條第一項、民法第一百八十四條第一項前段、第二
  項規定，請求被告給付三百一十七萬一千四百元及自起訴狀繕本送達翌日起算之法
  定遲延利息，洵非有據，應予駁回。
五因本案事證已臻明確，兩造其餘主張陳述及所提之證據，均毋庸再予審酌，附此敘
  明。
據上論結，原告之訴為無理由，依民事訴訟法第七十八條，判決如主文。
中　　　華　　　民　　　國　　九十三　　年　　　九　　　月　　二十二　　日
　　                                    民事第四庭法      官  劉又菁
右為正本係照原本作成
如對本判決上訴，須於判決送達後廿日內向本院提出上訴狀
中　　　華　　　民　　　國　　九十三　　年　　　九　　　月　　二十一　　日
    　　                                          法院書記官  楊勝欽
